臺灣板橋地方法院民事裁定　　　　　　　 96年度再易字第2號
再審原告　　甲○○
再審被告　　富邦產物保險股份有限公司
法定代理人　乙○○
上列當事人間請求再審之訴事件，再審原告對於中華民國95年11
月1 日本院95年度簡上字第100 號確定判決提起再審之訴，本院
裁定如下：
    主      文
再審之訴駁回。
再審訴訟費用由再審原告負擔。
    事實及理由
一、按對第二審確定判決提起再審之訴，應以有民事訴訟法第49
    6 條第1 項各款之原因為限，此項原因，即為同條第501 條
    第1 項第4 款之再審理由，必須於訴狀中表明之，其必備之
    程式，始無欠缺，否則其訴即屬不合法，法院毋庸裁定命其
    補正，逕以裁定駁回之。所謂表明再審理由，必須指明確定
    判決有如何合於法定再審事由之具體情事始為相當，倘僅泛
    言有何條款之再審事由，而無具體情事者，仍難謂已合法表
    明再審理由（最高法院61年台再字第137 號判例、70年台再
    字第35號判例意旨參照）。又按對確定判決，主張有民事訴
    訟法第496 條第1 項第7 款至第10款情形之1 ，以宣告有罪
    之判決或處罰鍰之裁定已確定，或因證據不足以外之理由，
    而不能為有罪之確定判決或罰鍰之確定裁定者為限，得提起
    再審之訴，觀諸同法第496 條第2 項甚明，倘未為此項主張
    ，係不備再審之訴之合法要件，應認再審之訴為不合法以裁
    定駁回之（最高法院36年5 月23日民刑庭總會決議、95年度
    台抗字第250 號、90年度台抗字第638 號、89年度台抗字第
    517 號、89年度台聲字第45號、84年度台再字第116 號裁定
    意旨參看）。
二、查再審原告認本院95年度簡上字第100 號確定判決（下稱原
    確定判決）有民事訴訟法第496 條第10款「證人或當事人經
    具結後，就為判決基礎之證言、鑑定、通譯或有關事項為虛
    偽陳述」之事由，固主張：(一)證人廖家興於原確定判決審理
    時證稱再審原告駕車撞擊廖家興駕駛之車輛，明顯違背事實
    ，蓋再審原告車側邊受損，廖家興駕駛車輛前方受損，廖家
    興所有車輛修理項目中6 項均左右對稱一起更換，足證確係
    廖家興駕駛車輛撞擊再審原告之車。(二)另證人李錫君與廖家
    興證稱事故現場圖係繪製完成後始經再審原告簽署，顯涉嫌
    串供偽證，蓋兩造並未隔離偵訊，若係經再審原告過目後始
    簽署現場圖，事後即無可能出現諸多錯誤，因錯誤太多間接
    證明該現場圖未經再審原告過目再簽署，原確定判決就此等
    錯誤未提出解釋，返依據李錫君證詞認定現場圖簽署程序合
    法，未考慮李錫君為規避刑責而說謊之嫌疑。(三)再審原告提
    出測謊要求竟遭原確定判決法官拒絕，現場圖至少有4 項錯
    誤，即廖家興駕駛之汽車應係靠右行駛、現場圖所繪比例尺
    有誤、現場十字路口西北角內江街有1 輛違規停車未畫出、
    事實經過摘要欄記載再審原告右前車頭碰撞廖家興左前車頭
    ，均違背事實。(四)廖家興駕駛車輛未留煞車痕跡，亦未減速
    ，故有應注意未注意前方路況之過失。(五)廖家興車右側前門
    變形打不開，不能認係再審原告右前車頭撞擊其左前車頭所
    致。
    (六)再審原告右側車身非僅受刮痕擦傷，尚有大樑、門柱、中
    柱校正。(七)現場圖既有錯誤，自可能影響行車事故鑑定及覆
    議結果，法官復依賴鑑定及覆議結果，故原確定判決有不當
    云云。併為聲明：(一)原確定判決廢棄。(二)駁回再審被告之訴
    。
三、再審原告固主張原確定判決有證人經具結後，就為判決基礎
    之證言為虛為陳述，依民事訴訟法第496 條第1 項第10款提
    起本件再審之訴，惟揆諸前開說明，對確定判決主張有同條
    第1 項第7 款至第10款情形之1 ，須以宣告有罪之判決或處
    罰鍰之裁定確定，或因證據不足以外之理由，而不能為有罪
    之確定判決或罰鍰之確定裁定者為限，始得提起再審之訴，
    再審原告未為此項主張，係不備再審之訴之合法要件，且法
    院毋庸裁定命其補正，逕以其未具備再審之訴之合法要件，
    應認再審之訴為不合法，以裁定駁回之。
四、據上論結，本件再審之訴為不合法，爰依民事訴訟法第502
    條第1項、第95條、第78條，裁定如主文。
中　　華　　民　　國　　96　　年　　3 　　月　　29　　日
                    民事第一庭審判長法　官　許瑞東
                                    法　官　黃信滿
                                    法　官　周舒雁
上列正本係照原本作成
中　　華　　民　　國　　96　　年　　3 　　月　　29　　日
                                    書記官  張坤校
